最高法院刑事判決　　　　　　　　　　　　　　　　八十六年度台覆字第一二八號
　　被告　甲○○　男民國五十七.
　　　　　　　　　身分證統一編.
　　　　　　　　　住台北市○○街五十六巷三十號二樓
　　　　　　　　 （另案在台灣桃園監獄執行中）
右被告因煙毒案件，經台灣高等法院中華民國八十六年七月四日終審判決（八十五年
度上訴字第五七○一號，起訴案號：台灣桃園地方法院檢察署八十四年度偵字第一四
三三九號）後，送請覆判，本院判決如左：
    主  文
原判決關於甲○○部分核准。
    理  由
本件原判決認定：被告甲○○綽號「阿展」或「陸佰」，有詐欺、竊盜、煙毒等前科
（尚不構成累犯），明知海洛因係毒品，仍與謝光塘（綽號大胖，業經初審判處有期
徒刑十年確定），共同意圖營利，基於概括犯意聯絡，合夥於民國八十三年十月間，
向張添榮（綽號師公）以新台幣（下同）一百萬元之價格，販入毒品海洛因五、六兩
，前後共約三、四次，或在台北市○○路、忠孝東路口附近，向綽號「老二」之不詳
姓名成年男子以五十萬元代價，販入毒品海洛因二次，每次十兩，旋自八十三年十月
間某日起至八十四年二月二十八日止，由甲○○以其所有000－000000號行
動電話機及謝光塘以所有000－000000號呼叫器或透過電話祕書公司第00
0－0000號電話呼叫轉接方式為彼此聯絡方法，及供為與購買毒品者聯絡之工具
，由甲○○與欲購買毒品者約定交易數量、金額、地點後，留話於電話祕書公司或直
接呼叫謝光塘，由謝光塘與甲○○聯繫後，至台北市信義國中附近或甲○○指定之地
點向甲○○拿取毒品海洛因，再由謝光塘將毒品海洛因送至約定之地點交付，或由謝
光塘逕與購買之人聯繫後，向甲○○拿取毒品海洛因直接販賣等方式販賣毒品海洛因
，所收取之價款則均轉交甲○○，計：於八十三年十月間某日，在台北市○○路、光
復南路口向甲○○拿取毒品海洛因後，再至台北市○○路○段、通化街口，以一萬元
之價格，販賣毒品海洛因一包（約三分重）予陳旺琳施用。復於同年十二月中旬某日
及八十四年二月間某日，先後二次以一萬元之價格，在台北市南山戲院前，各販賣毒
品海洛因一包（約三分重）予楊復華施用。又於八十四年一月十九日、同年二月二日
上午，先後二次由甲○○將毒品海洛因交付予與其二人有共同販賣毒品海洛因犯意聯
絡之許舜林（綽號黑狗，業經初審判處有期徒刑七年二月確定），由許舜林送至台北
市○○○路、信義路四段交岔路口之欣葉餐廳前轉交予謝光塘，再由謝光塘持往販賣
予前來購買者，所得之貨款一萬元（二次計二萬元），則交予許舜林持交甲○○。又
於八十三年十一月五日晚七時許，由甲○○將毒品海洛因一包交予謝光塘，持往台北
市○○○路、文昌街口，以四千元之價格販賣予潘進忠，並收取該貨款後交予甲○○
。甲○○復於八十三年十二月中旬某日起至同年十二月底止，先後以其所有之000
－000000號行動電話與葉國隆聯繫後，在台北市○○路一段、通化街口附近，
以每包七千元之價格，販賣毒品海洛因予葉國隆施用，前後共十二次，每次一包，共
計得款八萬四千元。迨八十三年十一月七日晚六時三十分許，謝光塘依甲○○之指示
持毒品海洛因一包（淨重一‧三八公克，包裝重○‧二八公克，純質淨重○‧二八公
克），至台北市○○路電信局前，欲以六千五百元販賣予綽號「阿彬」之不詳姓名者
時，尚未交付之際，即為據報前來之警員查獲，扣得該包毒品海洛因。另葉國隆則於
八十四年一月二十六日晚六時許為警查獲，供出其毒品海洛因係購自甲○○，並在警
員之授意下，以甲○○所有之000－000000號行動電話與甲○○聯繫，佯向
甲○○購買，甲○○乃依約於八十四年一月二十六日晚九時許，攜帶其所有毒品海洛
因三包，至約定之台北市○○路○段一四九號前，擬以三萬元價格販賣予葉國隆時，
為埋伏之警員查獲，經扣得其所有欲販賣予葉國隆之毒品海洛因三包（淨重二‧七七
公克，包裝重一‧○一公克，純質淨重○‧五七公克）及該000－000000號
行動電話一支；復於八十四年二月十五日晚八時許，經警持搜索票前往甲○○台北市
○○○路四五三之二號租住處所搜索時，扣得甲○○所有毒品海洛因四包（與許舜林
所有毒品海洛因一包，五包合併秤量之淨重一六一‧六三公克，包裝重四八‧八六公
克，純質淨重四六‧○八公克）、甲○○所有供分裝毒品海洛因販賣之電子秤一個及
預備供分裝毒品海洛因販賣所用之塑膠袋八大包等情。係以右開事實，業據被告甲○
○於警訊時及共犯謝光塘、許舜林於警訊及初審、終審法院調查時供述甚詳，並經證
人即向被告等購買海洛因之潘進忠、陳旺琳、楊復華、葉國隆等人於警訊、檢察官偵
查中或終審法院調查時證述綦明，又有扣押之白色粉末八包，經法務部調查局鑑定確
屬毒品海洛因之檢驗通知書，暨經查扣之被告申請使用之行動電話一支、電子秤一個
、塑膠袋八大包等物可稽，為其所憑之證據及認定之理由。對於被告辯稱：伊並無「
陸佰」之綽號，毒品海洛因係伊與謝光塘共同出資向「老二」等人購買後供自己吸食
之用，伊於購得毒品海洛因後，委由許舜林將應分給謝光塘之部分，持至與謝光塘約
妥之欣葉餐廳交付予謝光塘，至謝光塘將分得之毒品海洛因持往販賣，係其個人之行
為，與伊無關，伊自始未參與販賣毒品海洛因云云，及共犯謝光塘事後改為附和被告
之語，認係卸責或迴護之詞，不足採信，亦已依據調查之結果，予以指駁。並說明海
洛因係肅清煙毒條例第二條所稱之毒品，被告販賣海洛因，係犯同條例第五條第一項
之販賣毒品罪，先後多次犯行，反覆實施而犯同一罪名，顯係基於概括犯意，應論以
連續犯一罪。關於八十四年一月十九日、同年二月二日販賣毒品之行為，被告與謝光
塘、許舜林之間；關於販賣毒品予陳旺琳、楊復華、潘進忠、「阿彬」等人部分，被
告與謝光塘之間，有犯意聯絡及行為分擔，為共同正犯。其持有毒品之低度行為，為
販賣之高度行為所吸收，不另論罪。公訴人雖未就被告販賣毒品予潘進忠及「阿彬」
部分起訴，惟該部分與已起訴部分有連續犯裁判上一罪之關係，為起訴效力所及，應
併予審判。因將初審關於被告販賣毒品部分之不當判決撤銷，適用肅清煙毒條例第五
條第一項、第十二條前段、第十三條第一項，刑法第十一條前段、第五十六條、第三
十七條第一項、第三十八條第一項第二款（漏載）之規定，論被告以共同連續販賣毒
品罪，並審酌一切情狀，量處無期徒刑，褫奪公權終身，扣押之毒品海洛因八包，應
予沒收銷燬。扣押之000－000000號行動電話一支、電子秤一個及未扣押但
不能證明已經滅失之000－000000號呼叫器一個，係供被告與共犯販賣毒品
所用之物；未扣押但不能證明已經費失之販賣毒品所得之財物十三萬八千元，應予沒
收；至扣押之塑膠袋八大袋為被告所有，係預備供販賣毒品所用，以沒收為宜，亦併
予宣告沒收。復明公訴意旨另指被告與謝光塘自八十三年十月間起至八十四年二月
二十八日止，先後販賣海洛因予其他不詳姓名之不特定人，亦涉有販賣毒品之罪嫌部
分，經審理結果不能證明被告犯罪，惟依公訴意旨，係認此部分與上開有罪部分有連
續犯裁判上一罪之關係，爰不另為無罪之諭知。經核原判決關於被告部分，認定事實
及適用法律尚無違誤，應予核准。
據上論結，應依肅清煙毒條例第十七條第一款，判決如主文。
中      華      民      國    八十六    年     八       月    二十八    日
                              最高法院刑事第六庭
                                  審判長法官  黃  劍  青
                                        法官  劉  敬  一
                                        法官  林  增  福
                                        法官  林  文  豐
                                        法官  邵  燕  玲
      右正本證明與原本無異
                                              書  記  官
中      華      民      國    八十六    年      九      月      六      日
